臺灣臺中地方法院刑事裁定　　　　　　　　　　　　　九十一年度自字第八三號
　　自　訴　人　乙○○○工業股份有限公司
　　法定代理人　賴清田
　　被　　　告　甲○○
右列被告因詐欺案件，經自訴人提起自訴，本院裁定如左：
    主  文
自訴駁回。
    理  由
一、按法院或受命法官於自訴案件第一次審判期日前訊問及調查結果，如認為案件有
    刑事訴訟法第二百五十二條至第二百五十四條之情形者，得以裁定駁回其自訴，
    同法第三百二十六條第三項定有明文。又犯罪事實應依證據認定之，無證據不得
    推定其犯罪事實，亦為刑事訴訟法第一百五十四條所明定。
二、次按刑法第三百三十九條第一項詐欺罪之成立，以意圖為自己或第三人不法所有
    ，以詐術使人將本人或第三人之物交付為要件。所謂以詐術使人交付，必須被詐
    欺人因其詐術而陷於錯誤，若其所用方法，不能認為詐術，亦不致使人陷於錯誤
    ，即不構成該罪，最高法院四十六年台上字第二六０號亦著有判例。又刑法第三
    百三十九條之詐欺罪，係以行為人於客觀上施用詐術使人陷於錯誤，並於行為之
    初，即已意圖為不法之所有或意圖得財產上之不法利益，為其構成要件，至於民
    事債務當事人間，若有未依債務本旨履行給付之情形，在一般社會經驗而言，原
    因非一，有因不可歸責之事由無法給付，或因合法得對抗他造主張抗辯而拒絕給
    付，甚至債之關係成立後，始行惡意遲延給付，皆有可能，並非任何未依債務本
    旨為給付之者，皆係出於自始即無意履行契約，且以不實之方法欺瞞他人而詐騙
    財物之意圖。再者，刑事被告依法不負自證無罪之義務，苟無足以證明其債之關
    係發生時，被告即故意藉此從事財產犯罪之積極證據，自難違反刑事訴訟法第一
    百五十四條之規定，以被告單純債務不履行之客觀事態，推定被告自始即有不法
    所有之意圖而施用詐術取得財物。
三、本件自訴意旨略以：被告甲○○並無資力，確意圖為自己不法之所有，於民國八
    十五年四月間施詐，對自訴人法定代理人稱：「我在大陸經營臺灣漢臺皮件總公
    司、眾揚皮件分公司，資本雄厚，有意向自訴人乙○○○工業股份有限公司（以
    下簡稱乙○○○公司）公司購買行李箱．．．。」自訴人之業務員看其名片，誤
    為判斷，乃為答應。被告見自訴人業務員不疑有他，復於同年六月間追加訂購，
    並分別於八十五年四月二十五日、八十五年六月十七日在銷售確認表上簽名確認
    。自訴人公司於八十五年八月三日依約將行李箱裝二貨櫃出口至大陸眾揚皮件公
    司，價金為美金九九二四二元。被告收貨後，不為付款，自訴人不得已在大陸收
    受其眾揚公司之產品，折價美金六九七九四元，餘款二九四四八元迄今於民事訴
    訟敗訴後，仍不給付。自訴人勝訴後，向國稅局查詢被告之財產，被告名下確無
    財產可供查封，至此始知受騙。被告行蹤不明，更於民事敗訴後未作任何交代，
    顯見其有詐欺之犯行，因認被告涉有刑法第三百三十九條第一項之詐欺取財罪嫌
    云云。
四、自訴意旨認被告涉有詐欺犯行，係以被告無財產可供查封，且於民事訴訟敗訴後
    仍不為給付為其論據。本院查：
  (一)本件自訴人乙○○○公司於八十五年四月及六月間，出售皮件予被告甲○○，嗣
    因被告未依約給付買賣價金，自訴人乙○○○公司於八十六年七月七日向本院民
    事庭起訴請求被告依約給付價金，經本院民事庭審理後認為被告甲○○並非買賣
    契約當事人，判決原告（本件自訴人）之訴及假執行之聲請均駁回在案。自訴人
    不服上開判決，向臺灣高等法院臺中分院提起上訴，該院仍以被告非買賣契約當
    事人，駁回自訴人之上訴。自訴人再提起上訴，經最高法院廢棄原判決，發回臺
    灣高等法院臺中分院。嗣經臺灣高等法院臺中分院於九十一年六月十一日以八十
    九年度上更(一)字第四九號判決被告應給付自訴人部分買賣價金及法定利息等情，
    業經本院調閱上開民事歷審卷宗詳閱屬實。由此觀之，自訴人乙○○○公司與被
    告間有關給付買賣價金之紛爭，業經法院民事審理程序判決確定在案，被告於上
    開民事事件審理時，亦曾出庭抗辯，法院就兩造所提出之攻擊、防禦方法詳為審
    酌後始為上開判決，足見自訴人乙○○○公司與被告間，對於買賣價金之給付，
    尚有爭執。被告既非自始即無給付之意，自難僅因其嗣後未依約給付買賣價金，
    而認被告於簽訂契約時，係以不實之方法欺瞞自訴人公司之業務人員，並使其陷
於錯誤而交付財物。
  (二)再者，自訴人於上開民事事件審理時主張：被告向其購買行李箱，總價為美金九
    萬九千二百四十二元，尚欠貨款美金二萬九千四百四十八元未給付。此觀上開民
    事事件起訴狀自明。又自訴人提起本件自訴亦陳稱：被告以貨物抵償部分買賣價
    金。是以，被告甲○○既已給付部分貨款，而非於收受貨物後，拒絕給付全部價
    金，更難僅以被告事後未依約履行給付價金之義務，而認定被告係以不法所有之
    意圖，向自訴人公司詐騙財物。
  (三)本件依自訴人自訴意旨之內容及上開民事歷審判決內容而論，僅足以證明被告確
    曾向自訴人公司購買貨物，且客觀上有債務不履行之情事，但尚不足以作為認定
    被告確實犯有詐欺罪之積極證據，亦即不足以證明被告於買賣之初，即有為自己
    不法所有之意圖而故意欺瞞自訴人公司之業務人員。揆諸前開判例及說明，本件
    應屬民事債務不履行糾葛，尚難認為被告有何施用詐術，或不法所有之意圖，此
    外，復查無其他確切證據，足認被告有何自訴人所指之詐欺犯行，被告之犯罪嫌
    疑自屬不足，依首開說明，本件自訴應予駁回。
據上論斷，應依刑事訴訟法第三百二十六條第三項、第二百五十二條第十款，裁定如
主文。
中      華      民      國      九十一    年    十一    月    二十七    日
                                臺灣臺中地方法院刑事第三庭
                                    法  官  林  三  元
右正本証明與原本無異。
如不服本裁定，應於裁定送達後五日內，向本院提出抗告狀（應附繕本）。
                                    書記官
中      華      民      國      九十一    年    十一    月    二十八    日
